臺灣高等法院臺南分院民事判決　九十年度重上字第四○號　ｅ
　　　上　訴　人　甲　○　○
　　　被　上訴人　乙　○　○
　　　　　　　　　丙　○　○
右當事人間請求侵權行為損害賠償事件，上訴人對於中華民國九十年四月十三日臺灣
嘉義地方法院九十年度重訴字第二四號第一審判決提起上訴，本院判決如左：
　　　主　　　文
原判決關於駁回上訴人後開第二項之訴部分，及該部分假執行之聲請，暨訴訟費用之
裁判（除確定部分外）廢棄。
被上訴人乙○○應再給付上訴人新台幣壹佰參拾玖萬玖仟柒佰參拾肆元，及自民國八
十九年十一月十六日起，至清償日止，按週年利率百分之五計算之利息。
其餘上訴駁回。
第一審（除確定部分外）及第二審訴訟費用，由被上訴人乙○○負擔五分之三，餘由
上訴人負擔。
上訴人假執行之聲請駁回。
　　　事　　　實
甲、上訴人方面：
一、聲明：求為判決：（一）原判決不利於上訴人部分均廢棄。（二）被上訴人丙○
　　○應給付上訴人新台幣（下同）玖佰陸拾柒萬捌仟陸佰柒拾參元；被上訴人乙○
　　○應再給付上訴人肆佰陸拾貳萬玖仟參佰參拾陸元，暨均自民國八十九年十一月
　　十六日起至清償之日按年息百分之五計算之利息。（三）前項請求及原審就上訴
　　人已對被上訴人乙○○勝訴部分，應由被上訴人丙○○對上訴人負連帶給付之責
　　。（四）第一、二審訴訟費用均由被上訴人負擔。（五）願供擔保請准宣告假執
　　行。
二、陳述：除與原判決記載相同者，茲引用之外，補稱：
（一）上訴人甲○○已依法領取汽車強制責任保險金六十二萬元，爰依法減縮訴之聲
　　　明如上，合先陳明。
（二）被上訴人丙○○於台灣嘉義地方法院八十七年度易字第二六六號通姦等案警訊
　　　中，固僅供稱：「：：乙○○是我僱用之工人：：」就僱用乙○○工作之內容
　　　為何未見明確，惟再參諸其於本件原審法院九十年二月二十日審理時所承：「
　　　（問：兩造身份、地址等？）高工畢業，一年約有八十天載工人去採茶，其餘
　　　打零工：：」等語，丙○○工作種類，既不外載運採茶工人或打零工二者，衡
　　　情丙○○打零工時應再無僱用工人之餘，從而丙○○於前述通姦乙案所謂乙○
　　　○係其僱用之「工人」，自係謂僱用乙○○載運採茶工人之意甚明，乃丙○○
　　　為脫免本件民事賠償責任，串同證人黃慶監否認與乙○○間僱傭關係，自非可
　　　採。
（三）退步言之，縱認被上訴人丙○○與乙○○間無實際僱傭關係存在，惟參諸丙○
　　　○車輛均係用於載運採茶工人，而丙○○與乙○○現仍同居，暨乙○○係無償
　　　使用丙○○車輛各情綜互以觀，車禍當日乙○○使用車輛目的，自係為協助丙
　　　○○搭載採茶工人甚明，參諸民法第二百十三條之法理，丙○○自應與乙○○
　　　依民法第一百八十五條之規定對上訴人負共同侵權行為損害賠償責任，爰依法
　　　追加訴訟標的法律關係。
（四）依勞工保險條例第五十三條之附表，即勞工保險殘廢給付標準表，上訴人因本
　　　件車禍受傷，已施行左腿膝上截肢手術，其殘廢等級屬第五級身體障害，喪失
　　　勞動比例為百分之五三．三三，乃原審法院就上訴人減少勞動能力部分遽命上
　　　訴人併負二分之一責任，殊有未合。
（五）上訴人甲○○因本件車禍受有身體多處骨折、左膝截肢、腦部缺氧，終身自主
　　　功能性障礙等重傷害，精神傷痛逾恆，再參諸兩造之學歷、職業各情，上訴人
　　　主張應由被上訴人賠償精神慰撫金一百萬元，誠屬適當，原審法院將之核減至
　　　八十萬元亦嫌過苛等語。
三、證據：援用第一審所提證據。
乙、被上訴人方面：
Ａ、被上訴人乙○○部分：
一、聲明：求為判決：駁回上訴。
二、陳述：除與原判決記載相同者，茲引用之外，補稱：我與丙○○只是男女關係，
　　沒有僱傭關係。
三、證據：除援用第一審所提證據外，補提出證明書乙份為證。
Ｂ、被上訴人丙○○部分：
一、聲明：求為判決：駁回上訴。
二、陳述：除與原判決記載相同者，茲引用之外，補稱：乙○○不是我僱用的，我們
　　是一同去做工的，車子是我借給她的，她自己沒有車子，乙○○自己有茶園，有
　　時我也給他僱用，當日她是借我的車子去她的茶園除草等語。
三、證據：援用第一審所提證據。
丙、本院依職權傳訊證人張榮發、方文、張炎輝、鄧炳焜。
　　　理　　　由
壹、被上訴人乙○○部分：
一、上訴人主張：被上訴人乙○○於八十九年五月二十六日上午五時五十分許，駕駛
　　車號ＲＳ－六四八八號自小客貨車，沿嘉義縣中埔鄉○○村○○路鄉腦寮由西向
　　東方向行駛，途經社口村社口公墓前未劃標線之狹路時，未注意汽車行駛在未劃
　　標線之道路，應靠右行駛，因偏左行駛而與對向而來，由上訴人甲○○所駕駛之
　　車號ＭＡＩ－五五五號重機車對撞，致上訴人人車倒地，受有頭部缺氧性病變昏
　　迷、左脛骨粉碎性開放骨折、左股骨幹骨折、左股骨頸骨折、左腿膝上十公分截
　　肢，經送醫診治後，因意識昏迷，造成終身自主功能障礙，被上訴人乙○○因業
　　務上之過失傷害上訴人致重傷，經台灣嘉義地方法院刑事庭八十九年交易字第二
　　三三號判處有期徒刑一年，上訴後，復經本院駁回其上訴確定（九十年交上易字
　　第二三七號）之事實，業據上訴人提出嘉義基督教醫院、高雄長庚醫院診斷證明
　　書各一份為證，且有台灣嘉義地方法院八十九年度交易字第二三三號刑事判決一
　　份附原審卷可稽，並經本院調閱上開刑事卷核閱無閱訛。被上訴人乙○○對於右
　　揭時、地與上訴人發生車禍，致上訴人受有前揭傷害之事實雖不爭執，惟辯稱：
　　上訴人係因行車過快碰及窟窿導致撞及伊車輛，伊依規定行駛並無肇事原因等語
　　。
二、惟查：
（一）被上訴人乙○○於上開刑事案件警訊時供稱：「我的自小客貨車正左前方與甲
　　　○○所騎乘之重機ＭＡＩ－五五五正前方對面撞擊。」、「我的自小客貨車左
　　　前方凹陷，我的左臉脥被玻璃刮傷一公分，甲○○之機車全毀，左小腿折斷，
　　　頭部有撞到路旁的護欄受傷。」等語，對照警卷所附現場照片：上訴人機車經
　　　撞擊後正前方受損、被上訴人乙○○所駕駛之車輛前左下方（即左前車燈下方
　　　）凹陷，且機車受損及汽車凹陷之程度均甚嚴重等情觀之，如係上訴人車速過
　　　快碰及路面之窟窿，再滑行撞及被上訴人乙○○所駕之車，倒地之可能性很大
　　　，應不致以機車之正前方直接撞擊被上訴人乙○○所駕之車，且撞擊力道亦不
　　　致如此大，顯係上訴人之機車車頭直接與被上訴人乙○○所駕車輛之左前下方
　　　對撞而來。
（二）依刑案警卷所附道路交通事故調查報告表之事故現場圖所示：被上訴人乙○○
　　　與上訴人發生車禍之路段，寬有五點五公尺，為未劃分向設施之狹路。又上訴
　　　人機車倒地位置為肇事路段北側，甚接近路旁護欄，且散落物位置亦均在該路
　　　之北側，機車旁及路旁之水泥護欄並遺有上訴人留下之血跡。由上開機車倒地
　　　、血跡及散落物之位置觀之，被上訴人乙○○所駕之自小客貨車與上訴人之重
　　　型機車應係在該處，即肇事路段之北側接近護欄處撞擊。再參酌被上訴人乙○
　　　○所駕自小客貨車車寬為一百六十九公分，有該車車籍資料在卷可憑，其於寬
　　　五點五公尺之路面上若非嚴重偏左行駛，何以肇事後，被上訴人乙○○所駕自
　　　小客貨車左前方凹陷？何以撞擊點在該路段北側？至於對撞後，因上訴人之機
　　　車係撞擊被上訴人車輛之左前車燈下方，上訴人受此撞擊後往右方或右後方倒
　　　地，均有可能，是以散落物位於機車倒地處之西方；被上訴人乙○○於警訊時
　　　又自承撞擊後移動其車輛，因此散落物之位置位於其車頭後方，凡此均符常情
　　　，被上訴人乙○○辯稱：上訴人車輛如與其車輛對撞，依慣行原理理應向後而
　　　非如現場圖係位於被上訴人車頭後方，其未撞到上訴人，無過失云云，無法採
　　　信。
（三）被上訴人乙○○辯稱：上訴人車速過快碰及路面之窟窿，失去重心再滑行撞及
　　　其自小客貨車，推認係上訴人撞到道路凹陷處後才撞其自小客貨車等語，惟並
　　　未舉證以實其說，且被上訴人乙○○所指之道路凹陷處，經原審法院到場勘驗
　　　（即八十九年十月四日勘驗筆錄所附現場圖之「道路坑洞」）係在靠近該路之
　　　北側，且該道路凹陷處高度亦淺（參照原審八十九年交易字第二三三號勘驗筆
　　　錄後所附，由告訴人提出且被上訴人乙○○無異議之「照片二」），果如被上
　　　訴人乙○○所辯，上訴人係先碰及路面之窟窿，衡情亦不致此。又本件事故之
　　　撞擊點亦在該路之北側，更足證上訴人從道路凹陷處至被撞擊處之距離，始終
　　　靠該路北側即靠右行駛，而無被上訴人乙○○所辯失去重心再滑行撞到其自小
　　　客貨車之情事，被上訴人乙○○上開所辯亦無可採。
（四）被上訴人乙○○於刑案警訊時供稱：「警員繪製現場圖時，我有在現場目睹、
　　　親閱、認簽，我沒有意見。」而該現場圖與警員所拍攝之現場照片予以對照，
　　　均互相吻合。乃被上訴人乙○○於原審改稱：現場圖均不對，現場的路是彎的
　　　，並非直路云云，自無可採信。
三、按汽車行經狹路時，應減速慢行，做隨時停車之準備、汽車行駛在未劃標線之道
　　路，應靠右行駛，道路交通安全規則第九十三條第一項第四款、第九十五條前段
　　定有明文。被上訴人乙○○駕車行經上開路段，自應注意上述道路交通安全規定
　　，且依警訊卷所附道路交通事故調查報告表之記載，當時天候晴、日間自然光線
　　、路面乾燥無缺陷、無障礙物、視線良好，並無使被上訴人乙○○不能注意之情
　　事，被上訴人乙○○竟疏未注意，未靠右行駛，致撞及上訴人所騎乘之重型機車
　　，致上訴人受有疑似腦多處栓塞及腦血氣、休克、左脛腓骨粉碎性、開放性骨折
　　、左股骨開放性骨折、左股骨頸骨折之傷害，並行膝上截肢術，被上訴人乙○○
　　於本件事故之發生顯有過失至明。本件交通事故經送台灣省車輛行車事故鑑定委
　　員會鑑定結果，亦認：「乙○○駕自小客貨車，於狹路偏左行駛，為肇事主因。
　　甲○○無肇事因素。」，有該會八十九年八月十六日嘉鑑字第八九０五九七號函
　　及所附鑑定意見書一份附於刑案偵查卷可憑。次按機器腳踏車駕駛人應戴安全帽
　　，道路交通安全規則第八十八條第五款定有明文，係課予機器腳踏車駕駛人之義
　　務，係確保在車禍發生時，頭部能受安全帽之保護，以避免或減輕頭部可能受到
　　傷害。查被上訴人乙○○抗辯上訴人於肇事時騎乘機車未帶安全帽等語，為上訴
　　人所不爭，又上訴人因本件事故撞擊頭部致受有疑似腦多處栓塞及腦血氧，頭部
　　缺氧性病變昏迷，並造成終身自主功能障礙，亦為上訴人所自認，並有診斷證明
　　書二份在卷可憑，如上訴人於肇事時已依規定配戴安全帽，其頭部所受之傷害應
　　不致如此嚴重，足見上訴人於損害之擴大亦與有過失，被上訴人乙○○主張依民
　　法第二百十七條之規定減輕賠償金額，自屬有據。
四、按因故意或過失，不法侵害他人之權利者，負損害賠償責任、汽車在使用中加損
　　害於他人者，駕駛人應賠償因此所生之損害、不法侵害他人之身體或健康者，對
　　於被害人因此喪失或減少勞動能力或增加生活上之需要時，應負損害賠償責任、
　　不法侵害他人之身體、健康，被害人雖非財產上之損害，亦得請求賠償相當之金
　　額，民法第一百八十四條第一項前段、第一百九十一條之二前段、第一百九十三
　　條第一項、第一百九十五條第一項前段定有明文。本件事故係因被上訴人乙○○
　　之過失所致，上訴人因本件事故受有上述傷害，且所受之傷害與被上訴人乙○○
　　之過失間有相當因果關係，被上訴人乙○○對於上訴人所受損害自應負侵權行為
　　之損害賠償責任，上訴人依前開規定請求賠償損害，為有理由。
五、至於上訴人請求被上訴人乙○○賠償之金額，是否應予准許，分述如次：
（一）醫療費用：上訴人請求賠償四萬一千一百四十三元，業據其提出嘉義基督教醫
　　　院住院費用收據（四千四百九十五元）、嘉義基督教醫院收據（門診自付額八
　　　百十元）、長庚醫院醫療費用收據（自付額二萬八千五百三十八元）、嘉義基
　　　督教醫院收據（救護車五千五百元、特別護士費用一千八百元）為證，並為被
　　　上訴人乙○○所不爭執，應予准許。
（二）看護費用：上訴人主張自受傷迄今，因傷勢嚴重加以日常生活需人照顧，聘請
　　　看護梁雅晴小姐，每月三萬元，迄今五個月，共支付十五萬元之事實，業據其
　　　提出證明一份為證，經核上訴人所受之傷勢，因意識昏迷造成終身自主功能障
　　　礙，需他人照顧，確有看護之必要，上訴人請求此部分金額，應屬有據。又上
　　　訴人主張其民國四十四年二月二十二日生，現年四十五歲之事實，有其提出之
　　　戶籍謄本一份在卷可憑，依內政部編印之中華民國八十八年台閩地區簡易生命
　　　表女性平均餘命所載，上訴人平均餘命尚有三九．七七年，以上開每月三萬元
　　　之看護費用計算，每年看護費為三十六萬元，依霍夫曼計算式扣除中間利息（
　　　第一年不扣除中間利息），其三十九年之看護費用為：七百九十萬九千四百七
　　　十九元（36 0000×21.0000000＝0000000，元以下四拾五入），合計上訴人得
　　　請求之看護費用為八百零五萬九千四百七十九元，此部分上訴人請求七百一十
　　　七萬零三百元，應予准許。
（三）喪失勞動能力之費用：上訴人因本件事故受有頭部缺氧性病變昏迷、左脛骨粉
　　　碎性開放骨折、左股骨幹骨折、左股骨頸骨折、左腿膝上十公分截肢，經送醫
　　　診治行左膝截肢手術，因意識昏迷，造成終身自主功能障礙需他人照顧，有診
　　　斷證明書二份在卷可憑。參照勞工保險條例第五十三條之附表即勞工保險殘廢
　　　給付標準表，上訴人精神遺存高度障害，終身不能從事任何工作，日常生活需
　　　他人扶助照顧，其殘廢等級應屬二級之身體障害，喪失勞動能力為百分之百，
　　　為被上訴人所不爭。上訴人係四十四年二月二十二日生，已如前述，自事故發
　　　生之八十九年五月二十六日計算至年滿六十歲退休為止，尚餘約十五年之勞動
　　　能力。上訴人自承其平日以做雜工為業，並無固定之收入，依現行勞工每月基
　　　本工資一萬五千八百四十元計算，年薪為十九萬零八十元，依霍夫曼計算式扣
　　　除中間利息（第一年不扣除中間利息），其十五年之薪資為二百十六萬八千七
　　　百元（190080×11.00000000＝0000000元，元以下四捨五入），此為上訴人因
　　　喪失勞動能力無法工作所受之損害，上訴人對於此項之請求賠償二百零八萬七
　　　千二百三十元，並未逾上開金額，應予准許。
（四）慰撫金：訴人因本件事故，身體多處骨折，左膝截肢，腦部缺氧，造成終身自
　　　主功能性障礙，需他人照顧，生活品質低下，生不如死，精神上痛苦萬分，爰
　　　斟酌上訴人四十四年二月二十二日生，現年四十五歲，正值壯年，其小學畢業
　　　，事發前在家幫忙，並無工作，家境小康、被上訴人乙○○國中畢業，事發前
　　　租地種茶，替人做工，每年平均年收入約二十八萬元，無其他財產等情，此為
　　　兩造所自陳，並互不爭執，認上訴人所受非財產上損害，以八十萬元為相當，
　　　原告請求一百萬元，應予核減至八十萬元，方屬公允，上訴人認此部分核減二
　　　十萬元尚嫌過苛云云，應無足取。
六、綜上所述，上訴人請求被告乙○○上開之賠償總金額為一千零九萬八千六百七十
　　三元（即41143＋0000000＋0000000＋800000═00000000），惟按損害之發生，
　　被害人與有過失者，法院得減輕賠償金額或免除之，民法第二百十七條第一項定
　　有明文，且該項規定之目的，在謀求加害人與被害人間之公平，故在裁判上當事
　　人未聲請，法院亦得依職權減輕或免除之（最高法院八十五年度台上字第一七五
　　六號判例參照）。本件事故之發生，被上訴人乙○○應負過失責任，上訴人雖無
　　肇事因素，但上訴人對於損害之擴大亦與有過失，已如前述，依民法第二百十七
　　條第一項之規定，有過失相抵之適用。本院審酌事故之發生係因被上訴人乙○○
　　過失所致，上訴人並無肇事因素，惟上訴人未依規定配載安全帽，致頭部受重創
　　，於損害之擴大與有過失，且上訴人受有頭部缺氧性昏迷等傷害，致因意識昏迷
　　造成終身自主功能障礙需他人照顧，進而需支出看護費及受有喪失勞動能力之損
　　害等情，皆因頭部受傷所引起，依上所述，上訴人亦應負一部分責任，本院審酌
　　雙方過失程度，認應減少被上訴人乙○○之賠償責任百分之三十為適當，原審僅
　　因上訴人未帶安全帽，遽予被上訴人減少百分之五十之賠償責任，顯然過高，爰
　　依前開規定按被上訴人乙○○之過失比例，依法減輕被上訴人乙○○應給付之賠
　　償金額百分三十，則上訴人得請求之金額為一千零九萬八千六百七十三元之百分
　　之七十，即七百零六萬九千零七十一元（元以下四捨五入）。然上訴人已依法領
　　取汽車強制責任保險金六十二萬元，依法應予扣除。從而，上訴人依侵權行為之
　　法律關係，請求被上訴人乙○○賠償之金額，於六百四十四萬九千零七十一元及
　　自起訴狀繕本送達該被上訴人之翌日即八十九年十一月十六日起至清償日止，按
　　年息百分之五計算之利息之範圍內為有理由，應予准許，逾此範圍之請求為無理
　　由，應予駁回。
七、原審判命被上訴人乙○○應賠償上訴人五百零四萬九千三百三十七元及自民國八
　　十九年十一月六日起至清償日止，按年息百分之五計算之利息，訴訟費用由被上
　　訴人負擔二分之一，暨准予供擔保後得宣告假執行部分，洵屬正當，應予准許外
　　，（該部分未據上訴，業已確定），被上訴人尚應再給付一百三十九萬九千七百
　　三十四元（即0000000－0000000=0000000），及自八十九年十一月十六日起至清
　　償日止按週年利率百分之五計算之利息，此部分原審為上訴人敗訴之判決，自有
　　未洽。上訴意旨就此部分指摘原判決不當，求予廢棄改判，為有理由，爰判決如
　　主文第二項所示。逾此部分所為之請求，即屬無理由，應予駁回。又民事訴訟法
　　第四百六十六條第一項所定上訴第三審之利益額數，業經司法院於九十一年一月
　　二十九以（九一）院台廳民一字第０３０７４號令提高為一百五十萬元，並定於
　　九十一年二月八日起實施，本判決因上訴人勝訴部分，未逾新台幣一百五十萬元
　　，已不得上訴第三審而告確定，自無宣告假執行之必要，其聲請供擔保准為假執
　　行宣告，尚有未洽，不應准許。至於上訴人敗訴之部分，其假執行之聲請亦失所
　　附麗，應併予駁回。
八、本件事證已臻明確，兩造其餘攻擊或防禦方法，經核與本判決之結論均無影響，
　　爰不一一論述，併予敘明。
貳、被上訴人丙○○部分：
一、按上訴人就被上訴人丙○○部分，於原審起訴時係依據民法第一百八十四條第一
　　項前段一般侵權行為之責任，及同法第一百八十八條第一項前段僱用人之責任，
　　請求其與被上訴人乙○○連帶賠償，嗣於本院審理中追加以民法第一百八十五條
　　第一項共同侵權行為之法律關係為請求。經核上訴人追加之訴，與其原來請求之
　　基礎事實同一，依民事訴訟法第二百五十五條但書第二款之規定，自應予准許，
　　合先敘明。
二、上訴人主張被上訴人乙○○係被上訴人丙○○僱用幫忙之小客貨車駕駛，平日以
　　駕車載運採茶工人賺取工資維生，被上訴人乙○○於右揭時、地駕駛被上訴人丙
　　○○所有之車號ＲＳ─六四八八號自小客貨車，因過失撞及上訴人，致上訴人受
　　有前揭傷害，依民法第一百八十八條第一項前段之規定，被上訴人丙○○對於上
　　訴人因此所受之損害，應與被上訴人乙○○負連帶賠償責任，退步言之，縱認被
　　上訴人丙○○與乙○○間無實際僱傭關係存在，惟參諸丙○○車輛均係用於載運
　　採茶工人，而丙○○與乙○○現仍同居，暨乙○○係無償使用丙○○車輛各情綜
　　互以觀，車禍當日乙○○使用車輛目的，自係為協助丙○○搭載採茶工人甚明，
　　參諸民法第二百十三條之法理，丙○○自應與乙○○依民法第一百八十五條之規
　　定對上訴人負共同侵權行為損害賠償責任等語，固據其提出照片、被上訴人丙○
　　○於八十七年七月二十三日妨害風化案件警訊筆錄、被上訴人乙○○於本件過失
　　傷害之刑事審判筆錄及舉證人何老居為證，惟為被告丙○○所否認。
三、經查：
（一）被上訴人丙○○於訴外人何森文告訴其與被上訴人乙○○妨害家庭案件之警訊
　　　時固供稱：與乙○○是朋友關係，認識已有七年，乙○○係其僱用之工人等語
　　　，惟該筆錄於八十七年七月二十三日另案所製作，與本件肇事之八十九年五月
　　　二十六日相距已近二年，無法資為證明。且被上訴人丙○○當時供稱被上訴人
　　　乙○○係其僱用之「工人」，亦未供稱僱用乙○○從事何業，何況，事過境遷
　　　，二年前所稱之「僱用工人」，二年後已變成為同居人，何能僅憑該筆錄即認
　　　定二年後，被上訴人丙○○仍僱用被上訴人乙○○從事駕駛工作？
（二）證人何老居於原審審理時雖證稱：「被上訴人丙○○是開車載送採茶工人為業
　　　，乙○○三年前原本是我媳婦，他也是採茶為業，後來被上訴人丙○○教乙○
　　　○開車，後來就僱請她開車載送採茶工人，車是丙○○買的，請她開車已有兩
　　　三年了」、「（他們如何載送工人上山？）他們一人開一台，乙○○開小的。
　　　」、「（是否附民卷內相片所示？）是的，丙○○開大貨車。」、「（他們如
　　　何跟工人收費？）往返一趟一人一百五十元。」、「（請問證人：有時路況不
      好是否先用大車載到定點，然後再用小車載上山？）是的。」等語。惟經原審
　　　質以：「如何知道乙○○受僱於被告丙○○？」則回答：「他們兩個同居，她
　　　又開他的車」等語。足見該證人證述被上訴人丙○○僱用被上訴人乙○○駕車
　　　，係憑證人其主觀之臆測，不足為證。且證人自認為被上訴人乙○○前夫何森
　　　文之父，與被上訴人乙○○曾有翁媳關係，何森文曾告訴被上訴人乙○○與丙
　　　○○通、相姦妨害家庭等情，此亦為上訴人所自認，並經本院調閱台灣嘉義地
　　　方法院八十六年度易字第二六六號被上訴人二人妨害家庭刑事卷查明無訛。在
　　　此情況之下，難期待證人何老居為客觀公正之證述，是其證述無從採信。
（三）被上訴人乙○○於本件過失傷害刑事審判中雖坦承：「（你當時開的自用小貨
　　　車用途為何？）我平時是載工人到茶園，也有載茶葉，我去載茶葉也是開這部
　　　車，我駕駛該車一、二年了。」等語，上訴人提出之照片（附民卷）並顯示被
　　　上訴人乙○○駕車載送採茶之工人。惟上訴人提出之照片，其上之拍攝日期為
　　　八十九年六月二十九日，距事發之八十九年五月二十六日已相距一個月有餘，
　　　不能憑以證明。且被上訴人丙○○與被上訴人乙○○二人自認有同居之男女朋
　　　友關係，此為上訴人所不爭執，被上訴人二人平時共用一車，甚符常情，被上
　　　訴人丙○○辯稱：肇事車輛是乙○○向其借用的，亦甚合理。證人黃慶監於原
　　　審結證稱：「（與被告二人何關係？）我認識他們兩個，他們兩個是朋友，被
　　　告圳仔是司機，被告敏仔是採茶工人，被告敏仔沒有開車載那些工人，她都是
　　　坐被告圳仔開的車，被告圳仔沒有請乙○○開車。」、「（如何知道？）以前
　　　我與丙○○是同業的，如果當司機還請人划不來。」等語。另證人張榮發、方
　　　文等於本院調查時到庭證稱：丙○○係彼等僱用之採茶司機，乙○○是多位採
　　　茶工人中之一人等語，而證人張炎輝則證明：乙○○於八十六年春季開始至八
　　　十九年冬茶止，承租其位於大埔事業區第一四九林班第十圖茶園約０．八公頃
　　　一處，每年價金六萬元等情，而乙○○自八十七年夏茶至八十九年冬茶，亦曾
　　　為鄧炳焜代工採收茶葉及整理茶園等事，業據證人鄧炳焜到庭證述明確，因此
　　　尚無法認定被上訴人乙○○係受被上訴人丙○○僱用，為丙○○服勞務而受丙
　　　○○監督之事實。
（四）本件肇事之時間為八十九年五月二十六日凌晨五時五十分，被上訴人乙○○刑
　　　案警訊時供稱：當時欲至公興村腦寮整理山坡地等語，於原審訊問時亦陳稱：
　　　當時欲去除草，未載工人等語，此亦為上訴人所不爭，顯見車禍當日被上訴人
　　　乙○○使用車輛目的，並非協助丙○○搭載採茶工人甚明，自難謂係為被上訴
　　　人丙○○執行職務。雖被上訴人乙○○係與丙○○同居，所開之車輛又係丙○
　　　○所有，惟彼此間並無僱傭關係，已如上述，且被上訴人乙○○開車肇事係突
　　　發事件，被上訴人丙○○並未在車上造意或幫助乙○○開車，是乙○○開車肇
　　　事之行為，與丙○○間並無主觀或客觀的共同關聯性，要難認被上訴人丙○○
　　　係本件車禍之共同加害者，依法自不負共同侵權行為連帶賠償責任。
四、綜上所述，上訴人認被上訴人乙○○於受僱被上訴人丙○○擔任小客貨車駕駛，
　　於執行職務時過失傷害上訴人，被上訴人丙○○應依民法第一百八十八條第一項
　　之規定與被上訴人乙○○連帶負損害賠償責任，及認被上訴人乙○○使用車輛目
　　的，係協助丙○○搭載採茶工人，丙○○自應與乙○○依民法第一百八十五條之
　　規定，對上訴人負共同侵權行為連帶賠償責任云云，難認有據，無法准許。原審
　　就被上訴人丙○○部分為上訴人敗訴之判決，核無違誤，上訴人上訴意旨仍執前
　　詞指摘原判決不當，求予廢棄改判，非有理由，應予駁回。
、據上論結，本件上訴人之上訴為一部有理由，一部無理由，依民事訴訟法第四百
　　四十九條第一項、第四百五十條，第七十九條但書，判決如主文。
中　　　華　　　民　　　國　　九十一　　年　　　五　　　月　　二十一　　日
　　　　　　　　　　　　　　　　　　臺灣高等法院臺南分院民事第四庭
~B1審判長法官　林　　金　　村
~B2　　　法官　袁　　靜　　文
~B3　　　法官　徐　　財　　福
右為正本係照原本作成。
上訴人如對本判決上訴，須於判決送達後二十日內向本院提出上訴狀，未表明上訴理
由者，應於上訴後二十日內向本院提出理由書。
中　　　華　　　民　　　國　　九十一　　年　　　五　　　月　　二十四　　日
　　　　　　　　　　　　　　　　　　　　法院書記官　董　　挹　　棻
